臺灣臺中地方法院刑事判決　　　　　　　100年度交訴字第4號
公　訴　人　臺灣臺中地方法院檢察署檢察官
被　　　告　陳帝維
上列被告因過失致死等案件，經檢察官提起公訴（99年度偵字第
25117、27093號），本院判決如下：
    主  文
陳帝維因過失致人於死，處有期徒刑陸月；又駕駛動力交通工具
肇事，致人死亡而逃逸，處有期徒刑捌月。應執行有期徒刑壹年
。
    犯 罪 事 實
一、陳帝維未考領普通重型機車駕駛執照，竟於民國99年10月15
    日晚間9時許，在臺中縣潭子鄉（已改制為臺中市潭子區，
    以下同）中山路2段410號之麵攤，飲用啤酒後（無證據證明
    已達不能安全駕駛動力交通工具之程度，所涉公共危險部分
    ，業經檢察官另為不起訴處分確定），於同日晚間10時許，
    無照騎乘車牌號碼KDO-053號重型機車，欲返回住處。嗣陳
    帝維騎車沿臺中縣潭子鄉○○路○段由東往西方向行駛，於
    同日晚間10時44分許，途經臺中縣潭子鄉○○路○段48號前
    時，原應注意行車速度，應依速限標誌或標線之規定，無標
    誌或標線者，在市區道路行車時速不得超過50公里，並應注
    意車前狀況，隨時採取必要之安全措施；且依當時天候晴、
    夜間有照明、柏油路面乾燥無缺陷、無障礙物、視距良好，
    並無不能注意之情形，竟疏未注意及此，貿然以每小時60公
    里之速度疾駛。適有行人游銘標沿同路段同方向行走在前，
    因陳帝維車速過快，待發覺有行人時，已閃避不及，而自後
    撞及游銘標，致游銘標倒地後，受有中樞神經衰竭、頭部外
    傷併顱內出血之傷害，經送醫救治，仍於翌（16）日中午12
    時32分（起訴書誤植為下午2時32分）許，不治死亡。陳帝
    維於上開時地肇事後，竟未對游銘標採取救護或其他必要措
    施，逕自騎車離開現場而逃逸。適有擔服備勤勤務之臺中縣
    警察局豐原分局潭北派出所員警許家銘目睹上情，經依巡邏
    車上之行車紀錄器及現場遺留之安全帽，並調閱路口監視器
    後，循線查悉上情。
二、案經游銘標之女游惠茹及配偶黃美代訴由臺中縣警察局豐原
    分局報告及臺灣臺中地方法院檢察署檢察官相驗後簽分偵查
    起訴，本院認有刑事訴訟法第273條之1第1項之情形，而改
    依簡式審判程序審理。
    理     由
一、按除被告所犯為死刑、無期徒刑、最輕本刑為3年以上有期
    徒刑之罪或高等法院管轄第1審案件者外，於刑事訴訟法第
    273條第1項程序進行中，被告先就被訴事實為有罪之陳述時
    ，審判長得告知被告簡式審判程序之旨，並聽取當事人、代
    理人、辯護人及輔佐人之意見後，裁定進行簡式審判程序；
    除簡式審判程序及簡易程序案件外，第1審應行合議審判，
    刑事訴訟法第273條之1第1項、第284條之1分別定有明文。
    本件被告陳帝維所犯係死刑、無期徒刑、最輕本刑為3年以
    上有期徒刑或高等法院管轄第1審案件以外之罪，並於本院
    行準備程序時就被訴事實為有罪之陳述，本院合議庭依前揭
    規定，經評議結果，裁定改由受命法官獨任行簡式審判程序
    ，先予敘明。
二、上揭事實，業據被告陳帝維迭於警、偵訊中及本院行準備程
    序與審理時均坦承不諱，核與告訴人游惠茹及黃美代之指訴
    、證人即臺中縣潭子鄉○○路○段410號麵攤之負責人劉麗端
    於警詢時之證述、證人即臺中縣潭子鄉○○路○段47號住戶
    謝宜辰及同段52號住戶藍文亭分別於警詢中之證述、證人許
    家銘於偵查中具結之證述，情節大致相符；復有職務報告3
    份、道路交通事故現場圖、肇事現場圖、道路交通事故調查
    報告表(一)、(二)、疑似肇事逃逸（A1、A2類）案件輔助資料表
    、臺中縣警察局疑似道路交通事故肇事逃逸追查表、臺中縣
    警察局道路交通事故當事人登記聯單、臺中縣警察局舉發違
    反道路交通管理事件通知單、車輛詳細資料報表、昱晏救護
    紀錄表、財團法人佛教慈濟綜合醫院臺中分院診斷證明書2
    份、臺中縣警察局豐原分局潭北派出所處理肇事逃逸交通事
    故談話記錄表2份、監視器及行車記錄器翻拍畫面共4張、現
    場及車損照片共10張、臺灣臺中地方法院檢察署檢察官99年
    度偵字第25117號不起訴處分書等附卷可稽；又被害人游銘
    標係因本件車禍而受傷致死，亦經臺灣臺中地方法院檢察署
    檢察官督同法醫師相驗屬實，此有勘（相）驗筆錄、臺灣臺
    中地方法院檢察署相驗屍體證明書及檢驗報告書、相驗照片
    10張等在卷為憑。按行車速度，應依速限標誌或標線之規定
    ，無標誌或標線時，在市區道路，時速不得超過50公里：又
    汽車行駛時，駕駛人應注意車前狀況，隨時採取必要之安全
    措施，道路交通安全規則第93條第1項第1款、第94條第3項
    分別定有明文。被告騎乘機車，自應注意上述道路交通安全
    規則之規定；又依卷附之道路交通事故調查報告表(一)、(二)及
    現場照片所示，本件車禍發生時，天候晴、夜間有照明、柏
    油路面乾燥無缺陷、無障礙物、視距良好，並無不能注意之
    情事，被告竟疏未注意及此，貿然以每小時60公里之速度超
    速疾駛，且未注意車前狀況，肇致車禍發生，致被害人游銘
    標因而致死，顯已違反前揭規定，其有過失至明；又其過失
    行為既係造成被害人游銘標死亡之直接原因，二者間即具有
    相當因果關係。綜上所述，足徵被告之自白確與事實相符，
    本件事證明確，被告肇事致人死亡而逃逸、過失致人於死之
    犯行，均堪認定。
三、核被告所為，分別係犯刑法第276條第1項之過失致人於死罪
    及同法第185條之4之肇事致人死亡逃逸罪。又被告無駕駛執
    照騎車因而致游銘標死亡，依法應負刑事責任，依道路交通
    管理處罰條例第86條第1項規定，應就過失致人於死部分，
    加重其刑。另按汽車駕駛人，無駕駛執照駕車，酒醉駕車，
    吸食毒品或迷幻藥駕車，行駛人行道或行經行人穿越道不依
    規定讓行人優先通行，因而致人受傷或死亡，依法應負刑事
    責任者，加重其刑至二分之一，道路交通管理處罰條例第八
    十六條第一項，固定有明文；惟上開應依法加重其刑至二分
    之一之規定，法條既明定汽車駕駛人於一定違規之情形（如
    無駕駛執照駕車，酒醉駕車）駕駛汽車致人傷亡，依法應負
    刑事責任時，始有適用，換言之，係肇事者在一定之違規情
    形下依法應負過失致人於死或過失傷害之刑事責任時，始有
    適用。而刑法第一百八十五條之四，駕駛動力交通工具肇事
    ，致人死傷而逃逸者之罪，其立法意旨係對一般動力交通工
    具駕駛人肇事致人死傷而逃逸之處罰，旨在懲罰肇事逃逸，
    自無上開道路交通處罰條例第八十六條第一項之適用（最高
    法院92年度台非字第60號判決意旨參照），附此敘明。被告
    所犯上開2罪間，犯意各別，行為互殊，應予分論併罰。爰
    審酌被告未考領普通重型機車駕駛執照，仍不顧公眾之安危
    ，貿然騎車外出且疾速行駛，危及公眾往來之安全甚鉅，因
    而肇致本件車禍發生，致使被害人死亡，所生危害非輕，復
    於車禍發生後，猶駕車逃逸，置被害人安危於不顧，所為實
    應嚴予非難；惟參酌被告並無前科，素行良好，有臺灣高等
    法院被告前案紀錄表可按，且被告犯後已坦承犯行，態度尚
    可，其雖未與告訴人達成民事和解，然係因被告年僅20歲，
    並無任何資力，且因有輕度智能障礙，此有行政院衛生署豐
    原醫院診斷證明書1份可按，所得收入亦不高，致無法負擔
    告訴人所提出之和解條件，惟本件告訴人已提起刑事附帶民
    事訴訟，將來仍可藉由民事訴訟相關程序彌補其損害，暨斟
    酌被告為高職畢業之智識程度及其生活狀況等一切情狀，分
    別量處如主文所示之刑，並定其應執行之刑。至本案公訴檢
    察官雖就過失致人於死部分，具體求刑有期徒刑1年，就肇
    事致人死亡逃逸部分，具體求刑有期徒刑10月，合併定應執
    行刑1年9月，然被告犯後始終坦承犯行，態度尚可，且衡其
    係因實無資力而未能與告訴人達成和解，暨斟酌其並無任何
    前科紀錄，且年僅20歲等情，經本院斟酌再三，認量以如主
    文所示之刑，應足資懲儆，附此敘明。
據上論斷，應依刑事訴訟法第273條之1第1項、第299條第1項前
段，刑法第185條之4、第276條第1項、第51條第5款，刑法施行
法第1條之1，道路交通管理處罰條例第86條第1項，判決如主文
。
本案經檢察官謝志遠到庭執行職務。
中    華    民    國   100    年    4     月    7     日
                  刑事第五庭       法  官  簡璽容
以上正本證明與原本無異。
如不服本判決，得自收受送達之翌日起10日內，表明上訴理由，
向本院提起上訴狀（須附繕本）。
告訴人或被害人對於判決如有不服具備理由請求檢察官上訴者，
其上訴期間之計算係以檢察官收受判決正本之日期為準。
                                   書記官  張雅如
中    華    民    國   100    年    4     月    7     日
附錄本案論罪科刑法條
中華民國刑法第185條之4（肇事遺棄罪）
駕駛動力交通工具肇事，致人死傷而逃逸者，處6月以上5年以下
有期徒刑。
中華民國刑法第276條（過失致死罪）
因過失致人於死者，處2年以下有期徒刑、拘役或2千元以下罰金
。
從事業務之人，因業務上之過失犯前項之罪者，處5年以下有期
徒刑或拘役，得併科3千元以下罰金。